臺灣高雄地方法院刑事判決　　　　　　　 96年度訴字第307號
公　訴　人　臺灣高雄地方法院檢察署檢察官
被　　　告　甲○○○
上列被告因毒品危害防制條例案件，經檢察官提起公訴（95年度
毒偵字第9567號），本院判決如下：
    主  文
甲○○○施用第一級毒品，處有期徒刑陸月，如易科罰金，以新
臺幣壹仟元折算壹日。扣案之注射針筒貳支、吸管壹支、橡皮管
壹條，均沒收。
被訴持有第二級毒品部分，無罪。
    事  實
一、甲○○○前於民國92年間因施用毒品案件，經本院以92年度
    毒聲字第6371號裁定送觀察、勒戒，因認有繼續施用毒品之
    傾向，再經本院以93年度毒聲字第217 號裁定令入戒治處所
    施以強制戒治，於93年9 月10日強制戒治執行完畢而釋放，
    並經檢察官以93年度戒毒偵字984 號為不起訴處分確定。詎
    猶未戒除惡習，於95年11月30日某時許，在高雄縣大寮鄉○
    ○路旁，以將海洛因加食鹽水置入針筒後注射之方式，施用
    第一級毒品海洛因1 次。嗣因於95年12月1 日下午3 時35分
    許，騎乘車號ZXE-301 號輕型機車並搭載其兄張簡義雄，形
    跡可疑，在高雄市○○區○○路579 號前遭警盤查，並得其
    同意搜索該機車，而在該機車製物箱內扣得被告所有供其施
    用第一級毒品海洛因之注射針筒2 支、吸管1 支、橡皮管1
    條，及與施用第一級毒品犯行無關之第四級管制藥品原料藥
    麻黃鹼1 包（驗前淨重0.34公克，驗後淨重0.335 公克）及
    玻璃管1 支等物，並得其同意採集其尿液送驗，呈嗎啡陽性
    反應，始悉上情。
二、案經高雄市政府警察局小港分局移請臺灣高雄地方法院檢察
    署檢察官偵查起訴。
    理  由
壹、程序方面：
    本案被告甲○○○同意證人張簡義雄於警詢中所為之陳述，
    及卷附扣押物品目錄表各1 份，均得作為證據，本院審酌前
    開證人於警詢中所為陳述及前開書面作成時之狀況，並均與
    本案相關之待證事實具有關連性，是認前開證人於警詢中所
    為之陳述及上開書證為適當，依刑事訴訟法第159 條之5 第
    2 項之規定，認均具證據能力。
貳、實體方面：
一、有罪部分：
　(一)訊據被告甲○○○對於上揭施用第一級毒品海洛因毒品之事
    實，於審理時坦承不諱；又被告為警採之尿液，經送請高雄
    市立凱旋醫院以酵素免疫法 (EIA)及氣相層析質譜法(GC/MS
    ）方法檢驗結果，呈嗎啡陽性反應，此有該醫院95年12月13
    日濫用藥物尿液檢驗報告暨尿液代碼與真實姓名對照表各1
    紙附卷可稽（見本院卷第20、21頁），復有注射針筒2 支、
    吸管1 支、橡皮管1 條扣案可憑，足徵被告前開施用第一級
    毒品海洛因1 次之自白核與事實相符，堪可採為論罪科刑之
    依據。綜上足認，被告施用第一級毒品海洛因1 次之犯行，
    罪證明確，足堪認定。
  (二)被告前於92年間因施用毒品案件，經本院以92年度毒聲字第
    6371號裁定送觀察、勒戒，因認有繼續施用毒品之傾向，再
    經本院以93年度毒聲字第217 號裁定令入戒治處所施以強制
    戒治，於93年9 月10日強制戒治執行完畢而釋放，有臺灣高
    等法院被告前案紀錄表1 紙可按，其於前開強制戒治執行完
    畢釋放後，5 年內復犯本件施用毒品罪，應依毒品危害防制
    條例第23條第2 項之規定，予以處罰。
  (三)核被告所為，係犯毒品危害防制條例第10條第1 項之施用第
    一級毒品罪。被告持有第一級毒品並進而施用，其持有之低
    度行為，應為施用之高度行為所吸收，不另論罪。爰審酌被
    告前因施用毒品，並經觀察、勒戒及強制戒治程序，仍未能
    徹底戒絕吸毒惡行，顯見意志不堅，惟念其犯後坦承犯行，
    且施用毒品乃屬自戕行為，尚未害及他人等一切情狀，量處
    如主文所示之刑，並審酌本案犯罪情節、被告之資力及智識
    程度，諭知以新臺幣1 千元折算1 日之易科罰金折算標準。
  (四)扣案之注射針筒2 支、吸管1 支、橡皮管1 條，均為被告所
    有，供施用第一級毒品海洛因所用之物，業經被告供承在卷
    （見本院卷第40頁），爰依刑法第38條第1 項第2 款宣告沒
    收之。至扣案之麻黃鹼1 包及玻璃管1 支，非被告所有，亦
    非供本案使用之物，經被告供述在卷（見本院卷第40、41頁
    ），是上開麻黃鹼1 包及玻璃管1 支與本案犯行因不具關聯
    性，爰不為沒收之諭知。
二、無罪部分：
  (一)公訴意旨略以：被告甲○○○為前揭施用第一級毒品之犯行
    後，於95年12月1 日下午3 時35分許，騎乘車號ZXE-301 號
    輕型機車並搭載其兄張簡義雄，形跡可疑，在高雄市○○區
    ○○路579 號前遭警盤查，並得其同意搜索該機車，而在該
    機車製物箱內扣得其持有第二級毒品甲基安非他命（含袋重
    0.6 公克）1 包，因認被告涉犯毒品危害防制條例第11條第
    2 項之持有用第二級毒品罪嫌云云。
  (二)按犯罪事實應依證據認定之，無證據不得認定犯罪事實；又
    不能證明被告犯罪者，應諭知無罪之判決，刑事訴訟法第15
    4 條第2 項、第301 條第1 項分別定有明文。又檢察官對於
    起訴之犯罪事實，應負提出證據及說服之實質舉證責任。倘
    其所提出之證據，不足為被告有罪之積極證明，或其指出證
    明之方法，無從說服法院以形成被告有罪之心證，基於無罪
    推定之原則，自應為被告無罪判決之諭知（最高法院92年度
    台上字第128 號判例意旨參考）。
  (三)本件檢察官認被告涉犯前揭持有第二級毒品罪，無非以被告
    之供述、證人張簡義雄之證述，以及所扣得之第二級毒品甲
    基安非他命1 包為其論據。
  (四)訊據被告堅詞否認有持有第二級毒品甲基安非他命之犯行，
    辯稱：伊並未施用第二級毒品，扣案那包是很久以前留下來
    的等語。經查，被告為警查獲時所扣得之晶體1 包，經本院
    依職權送請高雄醫學大學附設中和紀念醫院檢驗，鑑定結果
    為第四級管制藥品原料藥麻黃鹼1 包（驗前淨重0.34公克，
    驗後淨重0.335 公克），此有上開醫院96年1 月30日編號00
    00-000號檢驗報告1 紙在卷（見本院卷第24頁）可稽，是被
    告甲○○○雖曾供陳該晶體1 包為其所有，係以前所留下等
    語，核與證人張簡義雄之證述大致相符，惟上開扣案之晶體
    既非起訴書所載之第二級毒品甲基安非他命1 包，而係第四
    級管制藥品原料藥麻黃鹼1 包，有上開檢驗報告足證，是本
    案自無證據足資認定被告持有第二級毒品之犯行，無從論以
    被告持有第二級毒品罪。是檢察官認被告涉犯上開罪行既乏
    直接證據足以佐憑，所為之舉證尚未能達通常一般之人均不
    致有所懷疑，而得確信其為真實之程度，亦無從使法院形成
    被告此部分有罪心證之確信，揆諸前揭說明，自應為無罪之
    諭知。
據上論斷，應依刑事訴訟法第299 條第1 項前段、第301 條第1
項，毒品危害防制條例第10條第1 項，刑法第11條前段、第38
條第1 項第2 款、第41條第1項前段，判決如主文。
本案經檢察官鄧藤墩到庭執行職務。
中　　華　　民　　國　　96　　年　　3 　　月　　30　　日
                  刑事第十庭  審判長法　官  陳玉聰
                                    法  官  鄭凱文
                                    法　官　楊淑珍
以上正本證明與原本無異。
如不服本判決，應於判決送達後10日內，向本院提出上訴狀。
中　　華　　民　　國　　96　　年　　3 　　月　　30　　日
                                    書記官  林秀敏
附錄本件論罪法條全文：
毒品危害防制條例第10條第1項
施用第一級毒品者，處6月以上5年以下有期徒刑。
